【裁判字號】    91,易,4132
【裁判日期】    920813
【裁判案由】    詐欺
【裁判全文】
臺灣高雄地方法院刑事判決                        九十一年度易字第四一三二號
    公  訴  人  臺灣高雄地方法院檢察署檢察官
    被      告  丙○○
    被      告  庚○○
右列被告因詐欺案件，經檢察官提起公訴（九十一年度偵字第二０五九七號、第二０
四三六號），本院判決如左：
    主  文
丙○○、庚○○均無罪。
    理  由
一、公訴意旨略以：被告丙○○與同案被告丁○○、戊○○（以上二人另行審結）共
    同基於意圖為自己不法所有之概括犯意聯絡，於民國九十一年四月三日下午二時
    許，以手機簡訊傳輸至告訴人乙○○手機，顯示販售新型手機並留下聯絡之00
    00000000號行動電話之方式，而向告訴人乙○○詐稱須先付款後始得取
    得手機，使告訴人乙○○誤以為真，遂依指示先後於同月四日二次共匯款新台幣
    （下同）二萬九千四百元，至被告丁○○位於高雄縣鳳山新富郵局000000
    0000000號之帳戶，及於同日匯款四萬五千二百元至被告戊○○位於遠東
    商業銀行股份有限公司（以下簡稱遠東商銀）台中文心分行000000000
    000─六號帳戶，待告訴人乙○○依數匯入後，竟未取得手機，乙○○始知受
    騙。被告丙○○與被告丁○○、戊○○復承上開犯意，再於同年五月六日以報紙
    刊登廣告方式詐稱販售手機，使告訴人甲○○信以為真，依其上所載門號000
    0000000號與之聯絡後，於同日先後共匯款一萬元，至被告丁○○前開帳
    戶，及於同日先後三次共匯款四萬六八百元，至被告戊○○前開遠東商銀帳戶，
    然亦未取得手機。另被告庚○○則係與被告丁○○共同意圖為自己不法所有之概
    括犯意聯絡，於同年七月十七日在自由時報刊登廣告之方式詐稱販售手機，使告
    訴人己○○誤認為真，自廣告上所載之門號0000000000號及0000
    000000號與之聯絡，而陷於錯誤，於同日先後二次共匯款三千元至被告丁○○前開帳戶，告訴人己○○依約於當日晚間九時許，至屏東夜市取貨未有所獲
    ，始知受騙，因認被告丙○○、庚○○均係犯刑法第三百三十九條第一項之詐欺
    取財罪嫌。
二、按犯罪事實應依證據認定之，無證據不得推定其犯罪事實；又不能證明被告犯罪
    ，應諭知無罪之判決，刑事訴訟法第一百五十四條及第三百零一條分別定有明文
    。又按刑事訴訟法上所謂認定犯罪事實之證據，係指足以認定被告確有犯罪行為
    之積極證據而言，如未能發現相當證據或證據不足以證明，自不能以推測或擬制
    之方法，以為裁判基礎，最高法院二十九年度上字第三一０五號及四十年度台上
    字第八十六號分別著有判例可資參照。而認定不利於被告之事實，須依積極證據
    ，苟積極證據不足為不利被告之認定時，即應為有利於被告之認定，更不必有何
    有利之證據；又認定犯罪事實所憑之證據，雖不以直接證據為限，間接證據亦包
    括在內，然而無論直接證據或間接證據，其為訴訟上之證明，須於通常一般之人
    均不致有所懷疑，而得確信其為真實之程度者，始得據為有罪之認定，倘其證明
    尚未達到此一程度，而有合理之懷疑存在而無從使事實審法院得有罪之確信時，
    即應由法院為諭知被告無罪之判決，最高法院亦分別著有三十年度上字第八一六
    號及七十六年度台上字第四九八六號判例足參。亦即若證據資料在經驗科學上或
    論理法則上尚有對被告較為有利之存疑，而無從依其他客觀方法排除此項合理之
    可疑，即不得以此資料作為斷罪之基礎，且刑事訴訟制度受「倘有懷疑，即從被
    告之利益為解釋」、「被告應被推定為無罪」之原則所支配，故得為訴訟上之證
    明者，無論為直接或間接證據，須客觀上於一般人均不致有所懷疑而達於確信之
    程度者，始可據為有罪之認定，倘其證明尚未達於「確信」之程度，而有合理可
    疑存在時，即難據以為被告不利認定，換言之，在法律判斷上，即不能為被告有
    罪之認定。
三、公訴人認被告丙○○、庚○○涉犯刑法第三百三十九條第一項詐欺取財罪嫌，無
    非係以上開告訴人乙○○、黃瑞呈、己○○所撥打，與被告丁○○、戊○○聯絡
    之0000000000號、0000000000號及0000000000
    號、0000000000號行電話門號各係被告丙○○、庚○○所申請使用，
    並有和信電訊股份有限公司及泛亞電信股份有限公司出具之申請資料在卷為其主
    要論罪之依據。訊據被告丙○○、庚○○均堅決否認有何詐欺犯行，被告丙○○
    辯稱：與被告丁○○、戊○○均不認識，僅有於八十九年五月二十日申請000
    0000000號行動電話門號使用，0000000000號及000000
    0000號行動電話門號並非伊所申請，亦不曾收過帳單，身分證曾於九十年間
    遺失，因平日少有使用，不知有遺失，至九十一年間始知身分證不見才去申請補
    發等語；被告庚○○則辯稱：與被告丁○○、戊○○均不認識，九十一年二、三
    月所申請之行動電話門號係0000000000號、0000000000號
    ，不是易付卡門號，有該二支門號之帳單可證，0000000000號、00
    00000000號門號不是伊去申請等語。經查，告訴人乙○○、甲○○及己○○各於右開時地，因收受簡訊或自報紙廣告上得知有手機出售消息，而撥打上
    開行動電話門號與詐騙者聯絡，並依接聽電話之人指示，致陷於錯誤，而分別依
    數匯款至同案被告丁○○、戊○○上開帳戶內，且事後均未得手機等情，固據各
    該告訴人於警偵訊中指訴甚詳，並有登載0000000000、000000
    00000號門號之自由時報分類廣告一則、門號申請資料四紙及匯款單五紙在
    卷可參，然同案被告丁○○、戊○○均供陳不認識被告丙○○及庚○○，且否認
    本件之犯行，而告訴人乙○○、黃瑞呈及己○○亦均未能指認被告丙○○、庚○○即係與渠等電話接觸之人，則告訴人乙○○等雖係以上開被告丙○○、庚○○
    名義申請之行動電話與詐騙者聯絡後，始將各該款項匯入同案被告丁○○、戊○○之上開帳戶內，惟充其量僅能證明告訴人乙○○等受騙匯款之事實，尚難遽認
    被告丙○○、庚○○必與同案被告丁○○、戊○○間具有詐欺共犯之關係，或被
    告二人同意提供門號使用，而有幫助詐欺之犯意；再者上開以被告高祥銘、庚○○名義申請之0000000000號、0000000000號，及0000
    000000號、0000000000號行動電話門號均係預付卡之門號，而
    被告二人所自承之0000000000號及0000000000號、000
    0000000號則係月租型行動電話門號，及預付卡門號得在各電訊直營門市
    ○○○○路或便利商店購得，且可隨即開卡使用，並不若月租型門號之申請，需
    至直營或經銷點填具門號申請書，並出示身分證明文件經承辦人員受理核對證件
    確認無誤後，經電訊公司於系統中開通後始可正式上線使用，預付卡遭偽冒申請
    之可能性較月租型行動電話門號為高等節，亦有和信電訊股份有限公司九十二年
    二月二十一日和信字第０一八三號、泛亞電信股份有限公司九十二年二月二十六
    日泛亞Ｅ字第０二七一號函二紙，及被告庚○○自承之上開二月租型門號之電信
    費繳款單二紙在卷可參，準此，上開以被告丙○○及庚○○二人名義申請之預付
    卡行動電話門號係他人偽冒申請使用乙節，亦不無可能，是被告二人辯稱上開門
    號非渠等所申請使用等語，尚非無據，應可採信。綜上所述，公訴人所舉之證據
    顯不足以證明被告二人犯罪，此外本院復查無其他積極證據足認被告二人確有公
    訴人所指詐欺之犯行，揆諸首揭說明，既不能證明被告二人犯罪，依法應諭知無
    罪之判決。
據上論斷，應依刑事訴訟法第三百零一條第一項，判決如主文。
本案經檢察官俊嘉到庭執行職務。
中      華      民      國    九十二    年      八      月     十三     日
                                  臺灣高雄地方法院刑事第二庭
                                      法    官  柯彩燕
右正本證明與原本無異。
如不服本判決，應於判決送達後十日內，向本院提出上訴狀。
                                書記官    楊真芬
中    華    民    國      九十二      年      八      月      十八      日


司法院資訊處製作；財團法人民間司法改革基金會備份。
